【裁判字號】    94,訴,977
【裁判日期】    950317
【裁判案由】    返還價金
【裁判全文】
臺灣臺中地方法院民事判決              94年度訴字第977號
原      告  甲○○
            丙○○
            戊○○
            乙○○
共      同
訴訟代理人  丁○○
            吳榮昌  律師
共      同
複  代理人  陳世川  律師
            辛○○
被      告  通隆建築開發有限公司
法定代理人  庚○○
訴訟代理人  己○○
上列當事人間請求返還價金事件，經本院於民國九十五年三月一
日言詞辯論終結，判決如下：
    主    文
原告之訴及假執行之聲請均駁回。
訴訟費用由原告負擔。
    事實及理由
壹、事實摘要
一、原告起訴主張：原告甲○○、丙○○、戊○○及乙○○分別
    於民國九十年七月十五日、九十一年六月二十七日、九十年
    十二月二十四日及九十年十二月二十日，向被告購買門牌號
    碼臺中市○○○街六十六巷七號、二號、十八號及十號之建
    物及含地下室、管理室及公共設施等共同使用部分，於付清
    價金後，被告僅將上開單獨所有之建物部分點交，共同使用
    部分迄今仍未點交，且共同使用部分因施工不良，致中庭內
    及車道出入口抿石地面、地磚龜裂凸起，中庭、地下室停車
    空間多處龜裂滲水，車道出入口鐵捲門亦破損，經常故障等
    瑕疵，經原告催告修補，請求點交，被告皆置之不理，經估
    算中庭地板修復費用約計新臺幣（下同）六十萬元，龜裂滲
    水部分約二百萬元，被告既未依債之本旨提出給付，依民法
    第二百二十七條不完全給付及第三百五十九條瑕疵擔保責任
    ，請求被告返還價金等語，並聲明：被告應分別給付原告甲○○、丙○○、戊○○及乙○○各新臺幣拾伍萬元，及均自
    起訴狀繕本送達翌日起至清償日止，按年利率百分之五計算
    之利息，願供擔保，請准宣告假執行。
二、被告則以：原告買受之房屋（即通豪千禧社區）之公共設施
    部分，業於九十年十二月三十一日點交予社區管理委員會，
    ，雖保固期間為一年，然對於瑕疵部分，皆陸續修復完成，
    ，迄於二年後，原告始以存證信函主張未點交或有瑕疵等情
    ，與事實不符，亦超過保固期間等語，資為抗辯，並聲明：
    請求駁回原告之訴，如受不利判決，願供擔保，請准宣告假
    執行。
貳、本件經協議整理爭點，兩造不爭執之事實：
一、原告買賣契約訂立之時間
(一)甲○○：九十年七月十五日
(二)丙○○：九十一年六月二十七日
(三)戊○○：九十年十二月二十四日（建物謄本記載原因發生日
            期）
(四)乙○○：九十年十二月二十日（同上）
二、移轉登記時間
(一)甲○○：九十年八月十六日
(二)丙○○：九十一年七月十七日
(三)戊○○：九十一年十月十五日
(四)乙○○：九十一年一月二十一日
三、交屋之時間
(一)甲○○：九十年八月十七日（交屋款繳款日期）
(二)丙○○：九十一年七月十七日（同上）
(三)戊○○：契約無付款明細表
(四)乙○○：未附契約
參、本件之爭執在於：
一、公共設施有無點交？
二、系爭瑕疵何時發生？
三、瑕疵原因為何？
四、原告有無依民法第三百五十六條通知出賣人？
五、被告是否曾修補瑕疵？
六、目前之瑕疵與先前瑕疵是否相同？或部分相同？
七、有無除斥期間問題（民法第三百六十五條第一項）？
肆、本院之判斷
一、按物之出賣人，對於買受人所負瑕疵擔保之責任，係以其物
    依民法第三百七十三條之規定危險移轉於買受人時有瑕疵存
    在為要件。而一般所謂『點交』，即移轉占有而言，亦指買
    受人得對標的物為占有、使用、收益，此係事實狀態之認定
    ，若買受人已享有標的物之使用、收益等利益，難謂其尚未
    受領給付自明。原告主張本件被告尚未點交公共設施部分，
    縱交付予通豪千禧社區管理委員會，因區分所有權人會議並
    未授權受領點交公共設施之權利，即被告仍尚未將系爭公共
    設施交付原告等語，被告則以基於公寓大廈建物買賣之特性
    ，由管理委員會受領點交公共設施部分，符合交易常情，既
    已點交於管理委員會，即無原告所稱尚未點交之情置辯。經
    查，系爭買賣契約第八條「不動產點交」，約定：二、本買
    賣約定以登記簿謄本為準，雙方並同意以房屋現況點交，且
    原告於本院九十四年五月二十七日審理時陳述：九十一年會
    議記錄有記載請被告來修理，有修理，但未修好等語，被告
    亦辯稱：已於九十年十二月三十一日將公設部分全部點交予
    社區管理委員會，並交付鑰匙，且已維修一年半等語，並提
    出公設點交清冊、鑰匙驗收單為證，顯見原告既自承九十一
    年間通知被告前來修繕公共設施瑕疵部分，而被告於交付於
    管理委員會後，亦確有進行修繕，即系爭公共設施應已在原
    告之占有使用中，難認尚未點交。至於原告主張依內政部八
    十七年六月二十四日台（八七）內營字第八七○五四七九號
    函釋，公寓大廈管理委員會或管理代表是否有點交公共設施
    之責任義務，應視區分所有權人會議決議而定，而本件社區
    管理委員會並未獲授權，被告交付予管理委員會，即不生點
    交效力云云。經查，九十二年十二月三十一日新修正公布之
    公寓大廈管理條例第五十七條明定「起造人應將公寓大廈共
    用部分、約定共用部分與其附屬設施設備‧‧‧‧於管理委
    員會成立或管理負責人推選或指定後七日內會同政府主管機
    關、公寓大廈管理委員會或管理負責人現場針對水電、機械
    設施、消防設施及各類管線進行檢測，確認其功能正常無誤
    後，移交之」，並無溯及既往之效力，本件發生之時點於上
    開條文增訂前，自無適用之，然依上開條文意旨觀之，公共
    設施應為全體區分所有權人共有，各有其應有部分，而所謂
    應有部分，係指共有人對共有物所有權所享權利之比例，而
    非指共有物之特定部分，最高法院五十七年台上字第二三八
    七號判例可資參照，即應有部分係抽象而非侷限於共有物之
    特定部分，是公共設施點交予管理委員會，而各區分所有權
    人自得依其應有部分，使用該公共設施，為公寓大廈建物買
    賣之特色。況系爭公共設施業已交付予管理委員會，原告亦
    不爭執，況且原告主張針對使用後發現之缺失，向被告主張
    修繕，亦堪認原告等人對於管理委員會之點交權限有默示之
    授權意思表示，實難謂被告尚未點交公共設施。至於原告所
    據之內政部前開函示，僅為判斷有無點交之方式，非謂管理
    委員會即無受領點交之權利，且行政機關依其執掌，就有關
    法規所為之釋示，並無拘束法院之效力，法院仍應依其獨立
    確信之判斷，認定事實，適用法律。是原告皆已受領系爭買
    賣契約房屋之交付，並實際占有、使用該公共設施部分，管
    理委員會於受領被告之點交後，知悉公共設施之瑕疵，進而
    要求被告修繕，即堪認被告已點交公共設施，原告主張被告
    迄今仍未點交，尚難憑採。
二、次按物之出賣人，對於買受人應擔保其物依民法第三百七十
    三條之規定危險移轉於買受人時，無滅失或減少其價值之瑕
    疵，亦無滅失或減少其通常效用或契約預定效用之瑕疵。但
    減少之程度，無關重要者，不得視為瑕疵。出賣人並應擔保
    其物於危險移轉時，具有其所保證之品質，民法第三百五十
    四條定有明文。而所謂物之瑕疵，係指存在於物之缺點而言
    ，凡依通常交易觀念，或依當事人之約定，認為物應具備之
    價值、效用或品質而不具備者，即為物有瑕疵，最高法院七
    十三年台上字第一一七三號判例可資參照，再者，物之瑕疵
    擔保責任之成立要件有：物之瑕疵須於危險移轉時存在；須
    買受人善意且無重大過失，例外於出賣人特別保證無瑕疵或
    故意不告知瑕疵，則縱買受人有重大過失，仍應負責；買受
    人就受領之物須為檢查通知，但出賣人故意不告之瑕疵者，
    不在此限。本件公共設施既已點交，則應審究原告主張被告
    負瑕疵擔保責任有無理由？
(一)、有關爭點(二)部分，原告主張自九十年底起陸續發現系爭公共
    設施有水管阻塞、中庭及車道出入口地磚大面積龜裂凸起、
    中庭及地下室停車空間多處龜裂滲水、車道出入口鐵捲門破
    損且經常故障等瑕疵，並提出通豪千禧社區九十年十二月至
    九十三年間之管理委員會會議記錄及九十二年度、九十三年
    度區分所有權人大會會議紀錄為證。觀之所揭九十年十二月
    會議記錄決議情形記載：第四點、中庭磁磚、地板龜裂補修
    ；第五點、各私、公設處漏水處理，完成部分保固一年；九
    十一年三月會議記錄討論事項第四點記載：地下室鐵捲門聲
    音太大及經常故障；九十一年四月會議記錄住戶反應事項辦
    理與決議情形第四點記載：地下室車道Ｂ７處龜裂修繕事宜
    ；九十一年七月會議記錄管理公司工作報告暨上月份委員會
    討論事項執行辦理情形第三點記載：社區滲水工程‧‧‧‧
    ；至九十二月三月會議記錄管理公司工作報告暨上月份委員
    會討論事項執行辦理情形第四點記載：地下室入口鐵捲門損
    壞部分維修‧‧建設公司已答應施工等情，可知九十年十二
    月間即已發現系爭公共設施有中庭磁磚、地板龜裂等瑕疵，
    被告亦辯稱業已維修等語，是如上開會議記錄所載，原告所
    主張之瑕疵，可認係減少其物之價值之瑕疵，且於九十年十
    二月已發生，應可認定。
(二)、至於爭點(三)瑕疵原因，原告並未舉證證明上揭瑕疵係如何造
    成，僅泛指系爭瑕疵，因逐步擴大，目前之瑕疵有部分與先
    前相同，有部分為新增，卻未舉證證明何部分係相同，何部
    分係新增之瑕疵，雖提出照片及自行修復之估價單為據，然
    照片並無日期可資為證，且就其中所舉之水管阻塞瑕疵，亦
    因僅以上開照片為憑，無從知悉形成之時間及原因，另據原
    告提出之前揭會議記錄，亦未提及有水管阻塞瑕疵，難認系
    爭公共設施有原告所指水管阻塞之瑕疵。又因本件保固期間
    為一年，此有保固證明書在卷可稽，即原告須舉證證明該瑕
    疵係於點交之時已存在，且於保固期間內所發現，被告始須
    負瑕疵擔保責任，對爭點(三)瑕疵原因，原告之主張，尚有未
    足。
(三)、爭點(四)部分，原告主張均於瑕疵發現後，依民法第三百五十
    六條規定，於六個月內通知被告，此由被告亦辯稱已進行維
    修等語，即在管理委員會通知瑕疵後，被告即進行修繕，堪
    認原告之主張，尚可採信。至於爭點(五)被告有無維修乙情，
    被告辯稱管理委員會於九十二年一月十日以存證信函告知未
    完成辦理事項之記錄，列出十六項瑕疵，業已於九十二年一
    月十七日以存證信函回覆原告，尚未處理完成之事項僅有三
    項，然其中「Ａ、Ｂ、Ｃ、Ｄ棟各戶門鈴部份外殼遺落」、
    「滲水工程…九十二、九十三號車位處上方」等部分，當時
    即已施工中，事後亦均已完成，而「地下室抽風機震動聲太
    大聲」之問題，被告亦於九十二年五月間，委由水電廠商「
    更換齒輪盤及增加風管固定」以降低噪音，即被告陸續修繕
    至保固期間之後，此亦有管理委員會簽收之相關收據及工程
    估驗計價單可佐，是被告已為修繕，應堪認定。原告應舉證
    證明，本件有何瑕疵係於保固期間內，而迄今被告仍未修繕
    ，應負瑕疵擔保責任。即有關爭點(六)目前之瑕疵與先前瑕疵
    是否相同？或部分相同？此應由原告負舉證責任，然原告就
    此部分之主張，未提出其他證據供本院審酌，尚難認定系爭
    公共設施有原告所稱之瑕疵存在。
(四)、末按買受人因物有瑕疵，而得請求減少價金者，其請求權於
    物之交付後六個月間，不行使而消滅；前項規定，於出賣人
    故意不告知瑕疵者，不適用之，民法第三百六十五條亦有明
    文。所謂出賣人故意不告知瑕疵，係指物交付時，買受人不
    知瑕疵，出賣人明知瑕疵仍不為告知。此乃因出賣人故意背
    於交易之誠實及信用，而不告知物之瑕疵時，買受人應受保
    護，其價金減少請求權不受關於通知後六個月期間之限制。
    原告主張被告對系爭公寓大廈提供保固證明書，瑕疵所造成
    之損害目前仍持續擴大，應無民法第三百六十五條所定法定
    期間之適用等語，被告則以並無故意隱匿不告知瑕疵之情事
    置辯。縱本件原告所主張之公共設施之瑕疵，已於九十年十
    二月間發生，並依同法第三百五十六條之規定通知被告，被
    告並未修繕完成，然原告並未舉證證明，被告有何故意不告
    知瑕疵之情，仍應受上揭法律規定之六個月除斥期間限制，
    即迄於起訴時之九十四年四月二十二日，顯已逾六個月之除
    斥期間，原告之請求，亦難認有理由。另原告主張本件之請
    求權基礎為民法第三百五十九條減少價金請求權及第二百二
    十七條不完全給付之債務不履行損害賠償請求權（見九十四
    年七月一日準備書狀），並未主張依民法第三百六十條請求
    不履行之損害賠償，卻於九十四年十二月十六日提出之民事
    爭點整理狀中，針對爭點(七)論及得依民法第三百六十條規定
    請求不履行之損害賠償云云，然請求不履行之損害賠償與請
    求減少價金，皆屬物之瑕疵擔保所得主張之權利，為相排斥
    、擇一之請求，原告既已主張本件係請求減少價金，則無須
    再論得否請求不履行之損害賠償，此部分之陳述，本院即無
    庸為審酌，併予敘明之。
三、綜上，系爭公共設施部分，被告既已點交予管理委員會，且
    原告皆有實際使用之事實，堪認被告已為點交。又原告主張
    系爭公共設施有瑕疵，然被告已為修繕，原告即應舉證證明
    其所主張被告應負瑕疵擔保責任，有何瑕疵及其發生之原因
    是否為被告施工所致，始得為有利於原告之認定。原告之舉
    證，尚有未足，其主張即難憑採，是其請求被告給付原告各
    十五萬元，及自起訴狀繕本送達翌日起至清償日止，按年利
    率百分之五計算之利息，為無理由，應予駁回，而其假執行
    之聲請，因訴之駁回而失附麗，應併予駁回之。
伍、本件事證已臻明確，兩造所為其他攻擊、防禦方法，於判決
    結果不生影響，爰不逐一審究。
陸、結論：本件原告之訴為無理由，依民事訴訟第八十五條第一
    項、第七十八條，判決如主文。
中    華    民    國    95    年    3    月    17    日
                  民事第四庭法  官  曹宗鼎
以上正本係照原本作成
如對本判決上訴，須於判決送達後20日內向本院提出上訴狀
中    華    民    國    95    年    3    月    17    日
                            書記官


司法院資訊處製作；財團法人民間司法改革基金會備份。
